臺灣屏東地方法院刑事判決　　　　　　 110年度交訴字第26號
公　訴　人　臺灣屏東地方檢察署檢察官
被　　　告　藍秋月



上列被告因公共危險等案件，經檢察官提起公訴（109 年度偵字
第5819號），被告於準備程序中就被訴事實為有罪之陳述，經告
知簡式審判程序之旨，並聽取當事人之意見後，經本院合議庭裁
定由受命法官獨任進行簡式審判程序，判決如下：
    主  文
藍秋月犯過失致人於死罪，處有期徒刑柒月。又犯發生交通事故
致人死亡逃逸罪，處有期徒刑壹年。應執行有期徒刑壹年肆月。
緩刑參年，緩刑期間付保護管束，並應於本判決確定之日起壹年
內接受法治教育參場次。
    事  實
一、藍秋月考領有小型車普通駕駛執照，於民國109 年6 月2 日
    7 時25分許，駕駛車牌號碼000-0000號自用小客車（下稱甲
    車）沿屏東縣○○鄉○○路000 號前之產業道路由北往南方
    向行駛，行經該產業道路與水源路交岔路口左轉時，本應注
    意閃光紅燈表示「停車再開」，車輛應減速接近，先停止於
    交岔路口前，讓幹線道車優先通行後認為安全時，方得續行
    ，而依當時天候晴、日間自然光線、柏油路面乾燥無缺陷亦
    無障礙物、視距良好等情形，並無不能注意之情事，竟疏未
    注意及此，貿然左轉，適有張恆瑄騎乘車牌號碼000-0000號
    普通重型機車（下稱乙車）沿水源路由東往西方向車道直行
    至上開交岔路口，亦疏未注意閃光黃燈表示「警告」，車輛
    應減速接近，注意安全，小心通過，為閃避已左轉至該車道
    中間之甲車而失控往左偏移，擦撞同向在前停等於路口待左
    轉行駛，由呂欣庭所駕駛車牌號碼為000-0000號自用小客車
    （下稱丙車）左後保險桿，造成張恆瑄人、車倒地滑行至由
    西往東方向車道，適又有楊仁豪駕駛車牌號碼為000-0000號
    自用小客車（下稱丁車）沿水源路由東往西方向車道以時速
    約75公里超速行駛至上開交岔路口，張恆瑄人、車因而撞擊
    丁車之左前車頭及左側車身，致張恆瑄受有頭部外傷、左胸
    挫傷及肋骨多處骨折併氣血胸左腹壁撕裂傷、左肱骨骨折等
    傷害，經送往屏基醫療財團法人屏東基督教醫院急救後，仍
    因出血性休克不治死亡（呂欣庭、楊仁豪另由臺灣屏東地方
    檢察署檢察官為不起訴處分）。藍秋月於發生交通事故後，
    已預見其駕駛甲車發生交通事故可能致人死亡，竟未留在現
    場處理並採取必要之救護措施，亦未留下任何聯絡資料，即
    基於發生交通事故致人死亡逃逸之不確定故意，逕自駕駛甲
    車離去。嗣經警方調閱監視器畫面，循線查悉上情。
二、案經臺灣屏東地方檢察署檢察官自動檢舉簽分及張恆瑄之母
    龔萊好（起訴書誤載為妤，應予更正）訴由屏東縣政府屏東
    分局報告臺灣屏東地方檢察署檢察官偵查起訴。
    理  由
一、認定犯罪事實所憑之證據及理由：
  ㈠上開犯罪事實，業據被告藍秋月於本院準備程序及審理中坦
    承不諱（本院卷第217 、270 、278 、280 頁），核與證人
    即告訴人龔萊好（下稱告訴人）、證人即丙車駕駛呂欣庭、
    證人即丁車駕駛楊仁豪、證人即目擊者王文田於警詢、偵查
    中之證述互有相符（警卷第8 至18頁；相卷第127 至129 頁
    ；偵卷第27至30、53至55、69至72頁），復有員警偵查報告
    、道路交通事故談話紀錄表、道路交通事故現場圖、道路交
    通事故調查報告表㈠、㈡、屏基醫療財團法人屏東基督教醫
    院診斷證明書、車輛詳細資料報表、現場及車損蒐證照片、
    相驗筆錄、相驗屍體證明書、臺灣屏東地方檢察署檢驗報告
    書、相驗照片、發生交通事故地點模擬情境影像及截圖、臺
    灣屏東地方檢察署檢察官勘驗報告、證號查詢汽車駕駛人資
    料等件在卷足憑（警卷第3 、19至20、38至41、43至58頁；
    相卷第49、79至83、123 至124 、131 、133 至151 、153
    至171 頁；偵卷第83、85至97頁；本院卷第21頁）。
  ㈡按汽車行駛至交岔路口，其行進、轉彎，應遵守燈光號誌，
    道路交通安全規則第102 條第1 項第1 款定有明文。復按閃
    光紅燈表示「停車再開」，車輛應減速接近，先停止於交岔
    路口前，讓幹線道車優先通行後認為安全時，方得續行，道
    路交通標誌標線號誌設置規則第211 條第1 項第2 款規定甚
    明。查被告既考領有普通小客車駕駛執照，有證號查詢駕駛
    人資料可稽（本院卷第21頁），對此當知之甚詳並應遵守，
    而依當時視線及路況，被告並無不能注意之情形，竟未注意
    及此，駕駛甲車於前述交岔路口貿然左轉，致被害人張恆瑄
    騎乘乙車失控偏移撞擊丙車、丁車，被告就本案車禍發生確
    有過失，甚為明確。再者，本案車禍經檢察官送請交通部公
    路總局高雄區監理所屏澎區車輛行車事故鑑定會鑑定，鑑定
    意見認被告駕駛自用小客車，行經閃光紅燈交岔路口，未先
    停止於交岔路口前，及未讓幹道車優先通行，為肇事主因；
    被害人騎乘普通重型機車，行經閃光黃燈交岔路口，未減速
    接近，未注意安全小心通過，為肇事次因，有交通部公路總
    局高雄區監理所屏澎區車輛行車事故鑑定會屏澎區0000000
    案鑑定意見書在卷可參（相卷第79至82頁），亦同此認定。
    且被告之過失行為，與被害人之死亡結果間，具有相當因果
    關係。
  ㈢按閃光黃燈表示「警告」，車輛應減速接近，注意安全，小
    心通過，道路交通標誌標線號誌設置規則第211 條第1 項第
    1 款規定甚明。被害人騎乘乙車行經上開路口，疏未注意及
    此，貿然前行，致生本案車禍，亦有過失。惟刑事過失責任
    之認定，並不因被害人與有過失，而免除被告之過失責任，
    僅係酌定雙方民事上損害賠償責任之依據，併此敘明。
  ㈣綜上，足認被告之任意性自白與事實相符，堪為論罪科刑之
    依據，本件事證明確，被告犯行足以認定，應依法論科。
二、論罪科刑：
  ㈠被告行為後，刑法第185 條之4 於110 年5 月28日經總統公
    布修正施行，並自110 年5 月30日起生效。修正前該條規定
    ：「駕駛動力交通工具肇事，致人死傷而逃逸者，處1 年以
    上7 年以下有期徒刑」，修正後該條第1 項規定：「駕駛動
    力交通工具發生交通事故，致人傷害而逃逸者，處6 月以上
    5 年以下有期徒刑；致人於死或重傷而逃逸者，處1 年以上
    7 年以下有期徒刑」、第2 項規定：「犯前項之罪，駕駛人
    於發生交通事故致人死傷係無過失者，減輕或免除其刑」，
    觀諸修正前、後條文，於駕駛動力交通工具發生交通事故，
    致人死亡而逃逸，且駕駛人於發生交通事故係有過失之情形
    ，犯罪構成要件無擴張或減縮，法定刑度亦未變更，不生新
    舊法比較之問題，應依一般法律適用原則，適用裁判時法。
  ㈡核被告所為，係犯刑法第276 條之過失致死罪、刑法第185
    條之4 第1 項後段之發生交通事故致人死亡逃逸罪。
  ㈢被告所犯上述2 罪間，罪名各別，行為互殊，應分論併罰。
  ㈣爰審酌被告未注意前述注意義務而發生本案車禍，因此造成
    被害人死亡，且逕自離開現場，所為實有不該；惟念及被告
    於本院審理中與告訴人達成調解，並已履行完畢，經告訴人
    表示：我跟我先生都有收到全部匯款了，同意給緩刑等語，
    有本院公務電話紀錄、調解筆錄在卷可考（本院卷第259 至
    262 頁），並終能於本院準備程序、審理中坦承犯行，足見
    被告有所醒悟，造成之損害已有相當程度之回復，且前無因
    犯罪遭判處罪刑之紀錄，有臺灣高等法院被告前案紀錄表在
    卷可憑（本院卷第283 頁），應予以有利之考量；兼衡被告
    於本院審理中自陳之生活狀況、智識程度（本院卷第280 頁
    ）等一切情狀，依事實欄順序分別量處如主文所示之刑。復
    衡以被告上開犯行罪名互異，犯罪時間、地點接近，考量整
    體犯罪過程之各罪關係、所侵害法益之性質、數罪對法益侵
    害之加重效應及罪數所反應行為人之人格及犯罪傾向等情狀
    ，予以綜合判斷，定應執行之刑如主文所示。
  ㈤被告前未曾因故意犯罪受有期徒刑以上刑之宣告，有臺灣高
    等法院被告前案紀錄表在卷可參（本院卷第283 頁），其因
    一時疏忽、失慮，致罹刑典，犯後終能坦承犯行，深表悔意
    ，與告訴人達成調解，並已履行完畢，經告訴人同意宣告緩
    刑，已如前述，足信被告經歷本次偵、審程序及刑之宣告，
    當知所警惕而無再犯之虞，因認前開所宣告之刑，以暫不執
    行為適當，爰依刑法第74條第1 項第1 款規定，併予宣告緩
    刑3 年。惟為促使被告日後得以知曉尊重法治之觀念，及賦
    予被告一定負擔之必要，爰依刑法第74條第2 項第8 款之規
    定，命被告應於本判決確定之日起1 年內接受法治教育3 場
    次，另依刑法第93條第1 項第2 款規定，諭知於緩刑期間付
    保護管束。以上為緩刑宣告附帶之條件，依刑法第75條之1
    第1 項第4 款規定，若違反上開之負擔情節重大，足認原宣
    告之緩刑難收其預期效果，而有執行刑罰之必要者，檢察官
    得聲請法院撤銷其緩刑之宣告，附此敘明。
據上論斷，應依刑事訴訟法第273 條之1 第1 項、第299 條第1
項前段，刑法第276 條、第185 條之4 第1 項後段、第51條第5
款、第74條第1 項第1 款、第2 項第8 款、第93條第1 項第2 款
，刑法施行法第1 條之1 第1 項，判決如主文。
本案經檢察官王雪鴻提起公訴，檢察官王光傑到庭執行職務。
中    華    民    國   110    年    10    月    28    日
                  刑事第三庭    法  官  楊子龍
以上正本證明與原本無異。
如不服本判決應於收受判決後20日內向本院提出上訴書狀，並應
敘述具體理由；其未敘述上訴理由者，應於上訴期間屆滿後20日
內向本院補提理由書（均須按他造當事人之人數附繕本）「切勿
逕送上級法院」。
中    華    民    國   110    年    10    月    29    日
                                書記官  邱鴻善
附錄論罪科刑法條：
刑法第185條之4
駕駛動力交通工具發生交通事故，致人傷害而逃逸者，處六月以
上五年以下有期徒刑；致人於死或重傷而逃逸者，處一年以上七
年以下有期徒刑。
犯前項之罪，駕駛人於發生交通事故致人死傷係無過失者，減輕
或免除其刑。
刑法第276 條
因過失致人於死者，處五年以下有期徒刑、拘役或五十萬元以下
罰金。